臺灣高雄地方法院刑事判決　　　　　　 99年度簡上字第667號
上　訴　人　臺灣高雄地方法院檢察署檢察官
被　　　告　林萬春
上列上訴人因被告賭博案件，不服本院高雄簡易庭中華民國99年
11月29日99年度審簡字第4092號第一審簡易判決（起訴案號：99
年度偵字第22519 號）提起上訴，本院管轄之第二審合議庭依通
常程序審理，自為第一審判決如下：
    主  文
原判決關於林萬春部分撤銷。
林萬春共同犯電子遊戲場業管理條例第二十二條之非法營業罪，
，處拘役拾日，如易科罰金，以新臺幣壹仟元折算壹日。扣案
之電子遊戲機「彩金大聯盟」壹臺（含IC板壹塊）及機具內現金
新臺幣佰柒拾元，均沒收之。
    事  實
一、林萬春與羅瑞安（另行通緝）明知未依電子遊戲場業管理條
    例之規定領有電子遊戲場業營業級別證者，不得經營電子遊
    戲場業，竟仍共同基於非法經營電子遊戲場業及賭博財物之
    犯意聯絡，自民國99年4 月間之某日起，除由羅瑞安在高雄
    市○○區○○路586 號林萬春所經營之「星辰檳榔攤」公眾
    得出入場所內，非法擺設安賭博性電子遊戲機「彩金大聯盟
    」1 臺，供不特定人投注把玩，而非法共同經營電子遊戲場
    業外；復共同以前開電子遊戲機臺作為賭博工具，在前開店
    內與不特定之人賭博財物，其賭博方式為：賭客投入新臺幣
    （下同）10元硬幣操作機臺後，基於射倖性機率累積積分，
    得分後再以每10分兌換10元之比例，自機台退幣口退出與得
    分等額之10元硬幣，如未押中，則投入之賭注歸林萬春、羅
    瑞安所有。嗣於同年7 月5 日13時45分許，為警至上址實施
    臨檢當場查獲，並扣得上開電子遊戲機1 臺（含IC板1 塊）
    及機臺內10元硬幣37枚共370 元，始悉上情。
二、案經高雄市政府警察局岡山分局報告臺灣高雄地方法院檢察
    署檢察官偵查起訴。
    理  由
一、按被告以外之人於審判外之言詞或書面陳述，除法律有規定
    者外，不得作為證據，刑事訴訟法第159 條第1 項定有明文
    ；另按被告以外之人於審判外之陳述，雖不符前四條（即刑
    事訴訟法第159 條之1 至第159 條之4） 之規定，而經當事
    人於審判程序同意作為證據，法院審酌該言詞陳述或書面陳
    述作成時之情況，認為適當者，亦得為證據；當事人、代理
    人或辯護人於法院調查證據時，知有第159 條第1 項不得為
    證據之情形，而未於言詞辯論終結前聲明異議者，視為有前
    項之同意，刑事訴訟法第159 條之5 第1 項、第2 項定有明
    文。本案據以認定被告林萬春犯罪事實存否之被告以外之人
    於審判外之言詞及書面陳述，雖屬傳聞證據，但因檢察官及
    被告於本院準備程序或審理時，經提示並告以要旨後，或同
    意作為本案之證據；或未於言詞辯論終結前聲明異議（詳本
    院簡上卷第30頁第8 至12行），本院審酌上開證據均係依法
    取得，並無任何違背法律規定之情事，認為適當，依上揭刑
    事訴訟法第159 條之5 第1 項、第2 項之規定，均有證據能
    力。
二、上開事實，業據被告林萬春於偵查中及於本院審理時均坦白
    承認，核與共同被告羅瑞安於偵查、本院高雄簡易庭準備程
    序時證述之情節相符（詳99年度偵字第22519 號卷第39頁、
    第46至47頁，本院審易字第3925卷第22至23頁）。此外，並
    有高雄市政府警察局岡山分局壽天派出所檢查紀錄表、扣押
    筆錄、扣押物品目錄表、證物代保管收據、照片10幀（詳99
    年度偵字第22519 號卷第16至20頁、第23頁、第27至30頁）
    在卷可稽；復有電子遊戲機「彩金大聯盟」1 臺（含IC 板1
    塊）及機臺內10元硬幣37枚共370 元扣案可證。是被告之自
    白核與事實相符。本件事證明確，其犯行洵堪認定。
三、按刑法上之賭博罪，係指依偶然之勝負，定財物之得失為要
    件，凡以勝負繫於偶然之事實，並非事前所能預知者，即為
    賭博，並無方法之限制；其所謂財物，係指金錢或其他有經
    濟上價值之有體物而言。本件被告林萬春係擺設電子遊戲機
    臺，嗣經賭客以現金10元硬幣投入押分把玩，以機具內之IC
    板程式決定偶然之輸贏，失分時該次賭資歸被告所有，得分
    時賭客得直接由機臺退幣口退出與得分等額之現金，乃均係
    以偶然之勝負，決定財物之得失，揆諸前揭之說明，應屬賭
    博甚明。核被告林萬春所為，係犯電子遊戲場業管理條例第
    22條之非法營業罪、刑法第266 條第1 項前段之賭博罪。公
    訴意旨認被告另犯刑法第268 條之營利賭博罪，並執此為上
    訴理由，容有誤會（理由詳如後述）。被告與羅瑞安間，就
    上開犯行，有犯意聯絡及行為分擔，為共同正犯。按刑事法
    若干犯罪行為態樣，本質上原具有反覆、延續實行之特徵，
    立法時既予特別歸類，定為犯罪構成要件之行為要素，則行
    為人基於單一之犯意，在密切接近之一定時、地持續實行之
    複次行為，倘依社會通念，於客觀上認為符合一個反覆、延
    續性之行為觀念者，於刑法評價上，即應僅成立一罪，學理
    上所稱「集合犯」之職業性、營業性或收集性等具有重複特
    質之犯罪均屬之，例如經營、從事業務、收集、販賣、製造
    、散布等行為概念者。查被告經營電子遊戲場業之營業行為
    ，雖係自99年4 月間之某日起營業至同年7 月5 日13時45分
    許為警查獲時止，然上開行為，本質上即含有反覆為之的特
    質，並具有場所相同及時間密接性，足認被告林萬春自始即
    基於反覆實施之犯意，屬具有預定同種類行為將反覆實行之
    集合犯，應包括性地論以一罪。被告所違反電子遊戲場業管
    理條例、賭博兩罪，係一行為觸犯數罪名，為想像競合犯，
    應依刑法第55條之規定，從一重之違反電子遊戲場業管理條
    例第22條之非法營業罪論處。爰審酌被告明知其未領有營業
    級別證，擅自容任羅瑞安在其所經營之「星辰檳榔攤」內擺
    放電子遊戲機，經營賭博電玩牟取財物，助長人民以僥倖心
    態獲取財物之風氣，行為自有可議，惟念及被告犯後坦認犯
    行，暨其之犯罪目的、手段、品行、違反義務之程度等一切
    情狀，量處如主文所示之刑，另衡酌被告教育程度為國中畢
    業及家庭經濟狀況為小康（詳警詢筆錄受詢問人欄所載），
    諭知如主文所示易科罰金之折算標準，以示懲儆。至於扣案
    之電子遊戲機「彩金大聯盟」1 臺（含IC板1 塊）及機臺內
    10元硬幣37枚等物，分別屬於當場賭博之器具及在賭檯處之
    財物，應依刑法第266 條第2 項之規定宣告沒收。
四、不另為無罪諭知部分
（一）公訴意旨另以：被告在「星辰檳榔攤」內提供賭博性電子
      遊戲機臺，與人對賭財物行為，另犯刑法第268 條前段意
      圖營利供給賭博場所罪及同條後段之意圖營利聚眾賭博罪
      等語。
（二）按犯罪事實應依證據認定之，無證據不得認定犯罪事實；
      又不能證明被告犯罪或其行為不罰者應諭知無罪之判決，
      刑事訴訟法第154 條第2 項、第301 條第2 項分別定有明
      文。次按事實之認定，應憑證據，如未能發現相當證據，
      或證據不足以證明，自不能以推測或擬制之方法，以為裁
      判基礎；又認定不利於被告之事實，須依積極證據，苟積
      極證據不足為不利於被告事實之認定時，即應為有利於被
      告之認定，更不必有何有利之證據；又認定犯罪事實所憑
      之證據，雖不以直接證據為限，間接證據亦包括在內，然
      而無論直接或間接證據，其為訴訟上之證明，須於通常一
      般之人均不致有所懷疑，而得確信其為真實之程度者，始
      得據為有罪之認定，倘其證明尚未達到此一程度，而有合
      理之懷疑存在時，根據「罪證有疑，利於被告」之證據法
      則，即不得遽為不利被告之認定（最高法院40年臺上字第
      86號、30年上字第816 號、76年臺上字第4986號判例意旨
      參照）。
（三）刑法第268 條所定之圖利供給賭博場所罪、聚眾賭博罪，
      除行為人主觀上之營利意圖之外，其營利之來源必與供給
      賭博場所或聚眾賭博之客觀構成要件行為相結合，始克當
      之；即單純因供給賭博場所或聚眾賭博而牟利，諸如抽頭
      ，或變相以收取清潔費、茶水費等名目為之，倘獲利之來
      源乃取決於賭博本身之輸贏，乃仰賴賭博之射倖性與或然
      率，即是否輸贏仍在未定，自應成立賭博罪，而非該當刑
      法第268 條之罪（臺灣高等法院96年度法律座談會結論參
      照）。
（四）本件被告雖於上址擺放電子遊戲機具，並與不特定多數人
      相互對賭之情，業如前述，然其擺設前開電子遊戲機具猶
      如個人手足之延伸，藉此方式與不特定多數人對賭，至被
      告能否取得賭客押注之賭資，乃取決於賭客是否押中之僥
      倖，輸贏結果猶未可知，且無證據證明被告有從中抽頭營
      利情事，是被告上開犯行自不得以刑法第268 條之罪相繩
      。
（五）綜上所述，檢察官所提出之證據無從證明被告另有圖利供
      給賭博場所罪及聚眾賭博之犯罪事實，本院復查無其他積
      極證據，足認被告有檢察官所指此部分之犯行，故此部分
      不能證明被告犯罪，原應為無罪之諭知，惟公訴意旨認被
      告此部分與前開非法經營電子遊戲場業有罪部分，有想像
      競合犯之裁判上一罪關係，爰不另為無罪之諭知，附此敘
      明。
五、末按檢察官依通常程序起訴，經被告自白犯罪，法院認為宜
    以簡易判決處刑者，得不經通常審判程序，逕以簡易判決處
    刑，惟審理過程中，經法院認為有第451 條之1 第4 項但書
    之情形者，應適用通常訴訟程序審判之，刑事訴訟法第449
    條第2 項、第452 條分別定有明文。查本件既屬有刑事訴訟
    法第451 條之1 第4 項但書第3 款應為無罪判決諭知之情形
    ，揆諸首揭說明，原審本應依同法第452 條規定，改適用通
    常程序審判之，惟竟仍以簡易判決處刑程序審理，容有未洽
    ，應由本院合議庭依刑事訴訟法第455 條之1 第3 項之規定
    ，準用同法第369 條第2 項之規定，將原判決撤銷，依同法
    第452 條之規定，行通常程序為第一審判決（法院辦理刑事
    訴訟簡易程序案件應行注意事項第8 、14點參照），附此說
    明。
據上論斷，應依刑事訴訟法第452 條、第455 條之1 第1 項、第
3 項、第369 條第2 項、第299 條第1 項前段，電子遊戲場業管
理條例第15條、第22條，刑法第11條前段、第28條、第266 條第
1 項前段、第2 項、第55條、第41條第1 項前段，刑法施行法第
1條 之1 ，判決如主文。
本案經檢察官張志杰到庭執行職務。
中    華    民    國    100   年    2     月    18     日
                    刑事第四庭  審判長法  官  方百正
                                      法  官  郭任昇
                                      法  官  葉文博
以上正本證明與原本無異。
如不服本判決應於收受本判決後10日內向本院提出上訴書狀，並
應敘述具體理由，如未敘述上訴理由者，應於上訴期間屆滿後20
日內補提理由書狀於本院（均須按他造當事人之人數附繕本）「
切勿逕送上級法院」。
中    華    民    國    100   年    2     月    18     日
                                      書記官  李柏親
附錄本件論罪科刑法條
刑法第266 條第1 項：
在公共場所或公眾得出入之場所賭博財物者，處1,000 元以下罰
金，但以供人暫時娛樂之物為賭博者，不在此限。
電子遊戲場業管理條例第15條：
未依本條例規定辦理營利事業登記者，不得經營電子遊戲場業。
電子遊戲場業管理條例第22條：
違反第15條規定者，處行為人1 年以下有期徒刑、拘役或科或併
科新台幣50萬元以上250 萬元以下罰金。